臺灣高等法院刑事判決
111年度交上易字第208號
上  訴  人  臺灣基隆地方檢察署檢察官
被      告  蕭志雄


指定辯護人  吳東霖律師(義務辯護)              
上列上訴人因被告過失傷害案件，不服臺灣基隆地方法院111年
度交易字第56號，中華民國111年4月25日第一審判決（起訴案號
：臺灣基隆地方檢察署110年度調偵字第292號），提起上訴，本
院判決如下：
    主  文
上訴駁回。
蕭志雄緩刑貳年，並應依附表所載內容履行給付。
    理  由
壹、審理範圍
　　按刑事訴訟法第348條於民國000年0月00日生效，本件於111
    年7月8日繫屬本院，依刑事訴訟法施行法第7條之13前段規
    定，應適用修正後刑事訴訟法第348條規定釐定上訴範圍。
    次按，上訴得明示僅就判決之刑、沒收或保安處分一部為之
    ，刑事訴訟法第348條第3項定有明文。本件上訴人即檢察官
    明示僅就原判決之刑提起上訴（本院卷第17頁、第82頁上、
    第110頁），是本件上訴審理範圍僅及原判決關於刑之部分
    ，不及於其餘之犯罪事實及沒收部分，先予敘明。
貳、科刑所依據之犯罪事實與罪名：
一、原審認定之犯罪事實：　　
　　按科刑時應以行為人之責任為基礎，並審酌一切情狀，既以
    罪責作為基礎，刑法第57條前段定有明文。以下經原審認定
    之犯罪構成要件事實，雖非在上訴審理範圍之內，仍臚列如
    下，以資審認原判決關於刑之部分是否符合罪責相當之原則
    ：蕭志雄於民國110年8月25日18時18分左右，騎乘車牌號碼
    000-000號普通重型機車，沿基隆市暖暖區八堵路往市區方
    向行駛，於行經八堵路與八堵路185巷岔路口時，明知駕駛
    人應注意車前狀況，並隨時採取必要之安全措施，機車行駛
    之車道，應依標誌或標線之規定行駛；無標誌或標線者，除
    起駛、準備停車或臨時停車外，不得駛出路面邊線。又當時
    天候晴，夜間有照明，路面乾燥，無缺陷，無障礙物，視距
    良好，並無不能注意情事，疏未注意及此，竟違規行駛邊線
    外路肩，且疏未注意車前狀況，未採取安全措施，適有柯秋
    金騎乘車牌號碼000-000號普通重型機車，沿同向在其左前
    方違規跨越槽化線，且疏未注意右側直行來車右轉彎，雙方
    車輛因此發生碰撞並均人車倒地，致柯秋金受有右脛骨開放
    性粉碎性骨折、右上肢巨大傷口併皮膚缺損等傷害。蕭志雄
    於肇事後，即向到場處理員警坦承肇事，對於未發覺之罪自
    首而接受裁判，始悉上情。案經被害人柯秋金委任告訴代理
    人柯蕙心訴由基隆市警察局第三分局報告臺灣基隆地方檢察
    署（下稱基隆地檢署）檢察官偵查起訴。
二、本案當事人即檢察官、被告及辯護人，對於後述與刑有關證
    據之證據能力均不爭執，本院查無證據得認後述證據之取得
    有何違法情事，且認為後述證據之內容與刑之認定有關，爰
    合法調查後引為本案裁判之依據。
三、原審認定之罪名：　　
    核被告所為，係犯刑法第284條前段之過失傷害罪，為原判
    決認定在案。
四、上訴駁回之理由：　　
  ㈠刑之減輕事由（與犯罪事實無關，屬行為人個人情狀或基於
    特定刑事政策目的之事由）：被告於犯罪未發覺前主動向前
    來現場處理之員警自首之事實，有道路交通事故肇事人自首
    情形紀錄表在卷可稽（見基隆地檢署110年度偵字第7251號
    偵查卷第39頁），被告於犯罪未發覺前自首，並接受裁判，
    應依自首之例減輕之。　
　㈡原審判決以行為人之責任為基礎，審酌被告係因過失犯罪，
    惡性非重，但造成告訴人受傷情形非輕，被告於審理中雖坦
    承有駕駛上過失，但未能與告訴人達成和解，未賠償告訴人
    損害，而告訴人騎乘機車亦有過失(「機車行駛之車道，應
    依標誌或標線之規定行駛；無標誌或標線者，依下列規定行
    駛：三、變換車道時，應讓直行車先行，並注意安全距離。
    」道路交通安全規則第99條第1項第3款定有明文。告訴人騎
    乘普通重機車，行經行車管制號誌正常運作岔路口，違規跨
    越槽化線右轉彎，轉彎時疏未注意右侧直行來車，同為肇事
    原因。)，另依卷附本院被告前案紀錄表之記載，被告並無
    故意犯罪之前科，素行尚佳，被告自述智識程度為專科畢業
    ，目前職業為司機，已婚，有兩個未成年子女及罹病之母親
    ，家境清寒，係中低收入戶，成立自首等一切情狀，爰量處
    被告有期徒刑2月，併諭知易科罰金之折算標準以1000元折
    算1日。
　㈢檢察官因告訴人聲請上訴，上訴意旨略以：被害人因本件車
    禍受身心無比傷害、喪失一切生活機能，相關醫療、安養費
    用不堪負荷，嚴重影響家中經濟。而被告事後未曾慰問被害
    人關心病況，迄未與被害人達成和解，亦未賠償被害人，足
    認被告未見悛悔之意，且無誠意，犯後態度不佳，判處有期
    徒刑2月量刑過輕，不符比例原則，顯屬不當而欠妥適，請
    將原判決撤銷，更為適當、合法之判決云云。惟按量刑輕重
    ，屬法院得依職權自由裁量之事項，苟其量刑已以行為人之
    責任為基礎，並斟酌刑法第57條各款所列情狀，在法定刑度
    內，酌量科刑，無偏執一端，致明顯失出失入情形，自不得
    指為不當或違法（最高法院103年度台上字第291號判決、10
    3年度台上字第331號判決意旨參照），且在同一犯罪事實與
    情節，如別無其他加重或減輕之原因，下級審量定之刑，亦
    無過重或失輕之不當情形，則上級審法院對下級審法院之職
    權行使，原則上應予尊重（最高法院85年度台上字第2446號
    判決意旨參照）。查本件原審量刑時，已審酌刑法第57條各
    款所列情狀，並衡諸本件告訴人亦有過失等節，而為刑之量
    定，其所為量刑並未逾越法定刑度，亦無違背公平正義之精
    神，客觀上不生量刑過重過輕之裁量權濫用，且原審既已詳
    細記載量刑審酌上揭各項被告犯罪之動機、目的、手段、素
    行、犯後態度、智識程度及家庭、經濟工作生活狀況暨犯罪
    所生危害等一切情狀，予以綜合考量後在法定刑內予以量刑
    ，尚無違比例原則及罪刑相當原則。又被告於本院審理時業
    與告訴人以新臺幣（下同）15萬元達成調解，並已給付6萬
    元，而餘款9萬元部分，則分期攤還持續履行中，有本院調
    解筆錄、臺灣基隆地方法院基隆簡易庭調解筆錄在卷可稽（
    見本院卷第65頁至第68頁），再衡諸檢察官及告訴代理人之
    意見（見本院卷第114頁、第85頁）。因認本件檢察官以量
    刑過輕為由，提起上訴，請求從輕量刑為無理由，應予駁回
    。
五、緩刑宣告　　
　　被告前未曾因故意犯罪受有期徒刑以上刑之宣告，有本院被
    告前案紀錄表可佐（本院卷第25頁），因一時失慮，偶罹刑
    章，於原審及本院審理時坦承犯行，應已反躬自省，衡諸其
    業與告訴人以15萬元達成和解，並已給付6萬元，而餘款9萬
    元部分，則分期攤還持續履行中，有本院調解筆錄、臺灣基
    隆地方法院基隆簡易庭調解筆錄在卷可稽（見本院卷第65頁
    至第68頁），堪認被告積極彌補損害，良有悔意，經此次教
    訓後，當已知所警惕，信無再犯之虞，考量告訴代理人於本
    院審理時亦表示如果要給被告緩刑，希望把按月給付和解金
    當成被告緩刑條件等語（見本院卷第110頁），因認被告所
    宣告之刑以暫不執行為適當，爰予宣告緩刑2年，以勵自新
    。惟被告就應給付告訴人款項部分，尚未全數履行，爰依刑
    法第74條第2項第3款規定，命被告於緩刑期間內履行其調解
    內容（詳如附表所示），又此為緩刑宣告附帶之條件，依刑
    法第75條之1第1項第4款規定，違反上開之負擔情節重大，
    足認原宣告之緩刑難收其預期效果，而有執行刑罰之必要者
    ，得撤銷緩刑之宣告，併此敘明。　
據上論斷，應依刑事訴訟法第368條，刑法第74條第1項第1款、
第2項第3款判決如主文。　　
本案經檢察官何治蕙提起公訴，檢察官陳玉華、樊家妍到庭執行
職務。
中　　華　　民　　國　　111 　年　　10　　月　　31　　日
                  刑事第三庭    審判長法　官  張惠立
                                      法　官  張道周
                                      法　官  鄭昱仁
以上正本證明與原本無異。
不得上訴。
                                      書記官  劉靜慧
中　　華　　民　　國　　111 　年　　10　　月　　31　　日
附錄：本案論罪科刑法條全文
中華民國刑法第284條 
因過失傷害人者，處1年以下有期徒刑、拘役或10萬元以下罰金
；致重傷者，處3年以下有期徒刑、拘役或30萬元以下罰金。

附表
編號 內容 備註 1 被告應給付告訴人9萬元，自111年11月起，按月於每月15日匯款3萬元至告訴人家屬指定之帳戶（詳卷），至全部清償為止，如一期不按時履行，視為全部到期。 被告與告訴人以15萬元成調解，前已給付6萬元，餘款9萬元。